臺灣臺北地方法院刑事判決　　　　　　　96年度易字第1439號
公　訴　人　臺灣臺北地方法院檢察署檢察官
被　　　告　甲○○
上列被告因偽造文書案件，經檢察官聲請簡易判決處刑（九十六
年度偵字第一一五一號），本院刑事庭受理後（九十六年度簡字
第一八六八號），認不宜以簡易判決處刑，改依通常程序審理，
本院判決如下：
    主  文
甲○○共同違反不得使大陸地區人民非法進入臺灣地區之規定，
未遂，累犯，處有期徒刑伍月，如易科罰金以新臺幣壹仟元折算
壹日，減為有期徒刑貳月又拾伍日，如易科罰金，以新臺幣壹仟
元折算壹日。
    事  實
一、甲○○前因偽造有價證券及詐欺等案件，經臺灣高等法院於
    民國八十六年七月二十四日以八十六年度上更一字第二二六
    號判處應執行有期徒刑四年六月，於八十六年二月十一日入
    監執行，於八十八年三月二十九日假釋付保護管束，嗣於九
    十一年五月二十七日假釋期滿未撤銷，以執行完畢論，竟不
    知悛悔，明知周芬青為大陸地區人民，且二人無結婚之真意
    ，然為牟取免費大陸地區旅遊，及使其入境臺灣地區工作後
    每月可獲取新臺幣（下同）二萬元之報酬，竟與李德正（由
    檢察官另行偵辦）共同基於以非法方式使大陸地區人民非法
    進入臺灣地區之犯意聯絡，先於九十五年七月間某日，由甲
    ○○與李德正一同前往大陸地區浙江省金華市正信公證處與
    周芬青辦理結婚手續，迨領得大陸地區核發之結婚公證書後
    ，甲○○即持該公證書向財團法人海峽交流基金會（以下簡
    稱「海基會」）取得認證證明，旋於九十五年八月二十二日
    前往臺北市政府警察局萬華分局莒光派出所，填具大陸地區
    人民進入臺灣地區保證書，使承辦員警在對保或證明機關（
    構）簽註意見欄記載：「該名經本勤區查訪二次未查遇，該
    名堅持稱有居住事實，但經本勤區查訪均未查遇」，並蓋用
    警局圓戳章及警員職章，再於九十五年九月十二日，檢具上
    開大陸地區人民進入臺灣地區保證書、結婚公證書、認證書
    等文件，向內政部警政署入出境管理局（下稱「境管局」）
    ，以配偶來臺探親為由，申請核准周芬青入境。惟甲○○在
    偵查犯罪機關尚未發覺前，於臺北市警察局萬華分局員警訪
    查時坦承其係以假結婚方式使大陸地區人民進入臺灣地區，
    並向境管局撤銷周芬青來臺之申請，且表示接受裁判，周芬
    青因此未能入境臺灣地區。
二、案經臺北市政府警察局萬華分局報告臺灣臺北地方法院檢察
    署檢察官聲請簡易判決處刑。
    理  由
壹、程序部分：
一、按刑事訴訟法第一百五十六條第一項之規定，被告之自白非
    出於強暴、脅迫、利誘、詐欺、疲勞訊問、違法羈押或其他
    不正之方法，且與事實相符者，得為證據。查本案被告於本
    院行準備程序及最後審理期日中，對於公訴人提出被告之警
    詢、偵查中之訊問筆錄等證據能力均不爭執，亦未抗辯其自
    白非出於任意性，復查無明顯事證足認檢察官及警察機關於
    製作該等筆錄時，有對被告施以法律所禁止之不正方法等情
    事，應認該審判外之自白具有任意性，而具有證據能力。
二、至卷附之非供述證據，均非依憑人之記憶再加以轉述而得，
    殊無傳聞證據排除法則之適用，復無證據證明係由公務員違
    背法定程序或經偽造、變造所取得，且與本案具有關聯性，
    應認卷內非供述證據均有證據能力。
貳、實體部分：
一、訊據被告甲○○於本院審理中固不否認其於九十五年七月間
    某日，與李德正一同前往大陸地區浙江省金華市正信公證處
    與周芬青辦理結婚手續，迨領得大陸地區核發之結婚公證書
    後，即持該公證書向海基會取得認證證明，旋於九十五年八
    月二十二日前往臺北市政府警察局萬華分局莒光派出所，填
    具大陸地區人民進入臺灣地區保證書，使承辦員警在對保或
    證明機關（構）簽註意見欄記載：「該名經本勤區查訪二次
    未查遇，該名堅持稱有居住事實，但經本勤區查訪均未查遇
    」，並蓋用警局圓戳章及警員職章，再於九十五年九月十二
    日，檢具上開大陸地區人民進入臺灣地區保證書、結婚公證
    書、認證書等文件，向境管局以配偶來臺探親為由，申請核
    准周芬青入境，但周芬青最終並未進入臺灣地區等情，惟矢
    口否認有何使大陸地區人民非法進入臺灣地區之犯行，辯稱
    ：伊跟周青芬是真正的結婚，伊在浙江省曾宴客兩桌，並拍
    攝結婚照片，伊在境管局是一時糊塗，誤以為周芬青要來臺
    灣地區從事色情工作，才向境管局承辦人員表示是假結婚，
    但後來發現不是，伊是真心要與周青芬結婚，並無非法行為
    云云。經查：
  (一)被告於九十五年七月間某日，與李德正一同前往大陸地區浙
    江省金華市正信公證處與周芬青辦理結婚手續，迨領得大陸
    地區核發之結婚公證書後，即持該公證書向海基會取得認證
    證明，旋於九十五年八月二十二日前往臺北市政府警察局萬
    華分局莒光派出所，填具大陸地區人民進入臺灣地區保證書
    ，使承辦員警在對保或證明機關（構）簽註意見欄記載：「
    該名經本勤區查訪二次未查遇，該名堅持稱有居住事實，但
    經本勤區查訪均未查遇」，並蓋用警局圓戳章及警員職章，
    再於九十五年九月十二日，檢具上開大陸地區人民進入臺灣
    地區保證書、結婚公證書、認證書等文件，向境管局以配偶
    來臺探親為由，申請核准周芬青入境，惟又向臺北市政府警
    察局萬華分局員警坦承其係以假結婚方式使大陸地區人民進
    入臺灣地區，並向境管局撤銷周芬青來臺之申請，周芬青因
    此未能入境臺灣地區等情，業據被告於警詢及偵查中均坦承
    不諱，並有大陸地區人民進入臺灣地區保證書（見偵查卷第
    九頁）、臺北市警察局萬華分局九十五年十二月六日便箋（
    見偵查卷第十頁）、境管局九十五年十一月二十七日境平辰
    字第０九五二０二０九六００號函（見偵查卷第十二、十三
    頁）、內政部不予許可處分書（見偵查卷第十四頁）、大陸
    地區人民入出臺灣地區申請表（見偵查卷第十五頁、第二一
    至二二頁）、面談結果建議表（見偵查卷第十六頁）、臺北
    市警察局萬華分局訪查紀錄表（見偵查卷第十七至十九頁）
    、戶籍謄本（見偵查卷第二三頁）海基會認證書（見偵查卷
    第二四頁）、大陸地區結婚公證書（見偵查卷第二五至二七
    頁）影本各一件存卷可參，堪信被告此部分之陳述應與事實
    相符。
  (二)被告雖否口否認有何以假結婚方式使大陸地區人民進入臺灣
    地區之犯行，惟其於臺北市警察局萬華分局員警訪查時已自
    承：「我是於九十五年六月與旅行團前往大陸浙江省，經旅
    行團安排認識二週後，在大陸即辦理結婚（該趟旅行旅費全
    免）」、「因當時參加該旅行團（旅行團名稱以忘記）行前
    即言明團費全免，但到大陸必須與大陸女子辦理結婚，待大
    陸配偶來台賺錢後，每個月還會給我二萬元」、「因為我弟
    弟勸我不要做此種犯法的事，再加上我長時間思考，認為以
    後會有很多後遺症，所以我今天向你實話實說，我決定不與
    該大陸女子交往，也不再將她申請來臺」等語（見偵查卷第
    十八、十九頁），並向境管局主動撤回周芬青來臺之申請案
    。而被告於本院審理中亦自承員警製作訪查筆錄時，並無不
    當取供之情形（見本院九十六年十月十八日審判筆錄）。則
    如非真有其事，被告何以就免費前往大陸地區辦理結婚，待
    大陸地區人民來臺後可獲取每月二萬元之報酬等細節，清楚
    詳述。況被告於本院調查中，就周芬青住在何處，生日為何
    均未能正確陳述（見本院卷第三八頁背面），且其僅能提出
    其與周芬青在大陸地區辦理公證結婚之照片，其餘結婚宴客
    或日常生活照片，及交往書信物品等等均未能提出，實難令
    人信其確有結婚之真意。故被告所辯，均為臨訟卸責之詞，
    不足採信。本件事證明確，被告犯行洵堪認定，應予依法論
    科。
二、按大陸地區人民非經主管機關許可，不得進入臺灣地區，臺
    灣地區與大陸地區人民關係條例第十條第一項定有明文。被
    告及李德正為使大陸地區人民周芬青得入境臺灣地區，竟以
    徒具外觀合法形式之假結婚，並由被告以探親名義申請周芬
    青來臺，而規避對大陸地區人民進入臺灣地區之管制，自仍
    屬非法入境（最高法院九十二年臺上字第四十號判決要旨參
    照）。故核被告所為，係違反臺灣地區與大陸地區人民關係
    條例第十五條第一款不得使大陸地區人民非法進入臺灣地區
    之規定，但因周芬青最終並未來臺，僅為未遂犯，應依該條
    例第七十九條第四項論處，並按正犯之刑減輕之。被告與李
    德正就使大陸地區人民非法進入臺灣地區未遂罪間，有犯意
    聯絡及行為分擔，均為共同正犯。茲查，被告前因偽造有價
    證券及詐欺等案件，經臺灣高等法院於八十六年七月二十四
    日以八十六年度上更一字第二二六號判處應執行有期徒刑四
    年六月，於八十六年二月十一日入監執行，於八十八年三月
    二十九日假釋付保護管束，嗣於九十一年五月二十七日假釋
    期滿未撤銷，以執行完畢論，有臺灣高等法院被告前案紀錄
    表在卷可參，其於前案有期徒刑執行完畢後五年內故意再犯
    本案有期徒刑以上之罪，為累犯，應依刑法第四十七條第一
    項加重其刑。又被告雖於本院審理中否認犯行，但其在偵查
    犯罪機關尚未發覺前，即於臺北市警察局萬華分局員警訪查
    時坦承其係以假結婚方式使大陸地區人民進入臺灣地區，並
    向境管局撤銷周芬青來臺之申請，且表示願意接受裁判，衡
    情仍與自首之要件相符，應依刑法第六十二條前段減輕其刑
    ，並先加後減之。爰審酌被告為貪圖小利而涉犯本案，犯罪
    動機及目的尚稱單純，惟斟酌其所為係破壞國家安全及整體
    政策，暨犯罪後飾詞否認犯行，態度不佳等一切情狀，量處
    如主文所示之刑，並諭知易科罰金之折算標準，以示懲儆。
    又本案被告之犯罪時間係於九十六年四月二十四日之前，且
    無中華民國九十六年罪犯減刑條例所定不得減刑之情形，爰
    依同條例第二條第一項第三款規定減其宣告刑二分之一，附
    此敘明。
三、公訴意旨另以：被告於九十五年八月二十二日前往臺北市政
    府警察局萬華分局莒光派出所，填具大陸地區人民進入臺灣
    地區保證書，使不知情之承辦員警在對保或證明機關（構）
    簽註意見欄上蓋用警局圓戳章及警員職章，就被告確有擔任
    保證人資格之不實內容對保核章，被告遂得於九十五年九月
    十二日檢具上開大陸地區人民進入臺灣地區保證書、結婚公
    證書、認證書等文件，向境管局以配偶來臺探親為由，申請
    核准周芬青入境，因認被告此部分行為另涉有刑法第二百十
    六條、第二百十四條之行使使公務員登載不實文書罪嫌等語
    。惟查：
  (一)按刑法第二百十四條所謂使公務員登載不實事項於公文書罪
    ，須一經他人之聲明或申報，公務員即有登載之義務，並依
    其所為之聲明或申報予以登載，而屬不實之事項者，始足構
    成，若其所為聲明或申報，公務員尚須為實質之審查，以判
    斷其真實與否，始得為一定之記載者，即非本罪所稱之使公
    務員登載不實（最高法院七十三年臺上字第一七一０號判例
    要旨參照）。復按大陸地區人民，須經主管機關許可始得進
    入臺灣地區，臺灣地區與大陸地區人民關係條例第十條第一
    項定有明文，而主管機關內政部亦據此訂定「大陸地區人民
    進入臺灣地區許可辦法」以資規範，從而，大陸地區人民申
    請進入臺灣地區，其申請入境之事由是否屬實，主管機關應
    為實質審查，以判斷真實與否，並非一經聲明即有登載之義
    務。查被告填載之大陸地區人民進入臺灣地區保證書，依其
    性質係被告以周芬青代理人名義提出申請所出具之文書，經
    境管局據以審核，並委請臺北市政府警察局萬華分局進行訪
    查而為實質審查後，發覺有假結婚之情形，自得不予核准周
    芬青進入臺灣地區；又境管局依臺灣地區與大陸地區人民關
    係條例第十條第三項及內政部發布之大陸地區人民進入臺灣
    地區許可辦法第十七條規定，對大陸地區人民進入臺灣地區
    之申請事項，有實質審查之准駁權限，顯非被告一經提出申
    請，境管局即有登載義務並據以許可，益見承辦之公務員有
    實質審查義務，僅疏未查核深究而已。
  (二)又觀之前揭對保保證書下方之「對保或證明機關簽註意見欄
    」，係員警依職權審查保證人資格加註核章，為公文書，此
    由臺灣地區與大陸地區人民關係條例第十條授權主管機關訂
    定之「大陸地區人民進入臺灣地區許可辦法」第十五、十六
    條規定即明。其中第一項記載「該名經本勤區查訪二次未查
    遇，該名堅持稱有居住事實，但經本勤區查訪均未查遇」，
    顯然此部份係員警實質審查後填載之部分，並非指一經被告
    申報，即可認定保證人與被保人間確實有夫妻關係，否則即
    違反臺灣地區與大陸地區人民關係條例第十條採許可制之規
    定。
  (三)故本案被告以不實之事由，申請大陸地區人民周芬青入境臺
    灣地區，既須經主管機關為實質之審查以為准駁之決定，揆
    諸前開說明，並不生所謂刑法第二百十四條使公務員登載不
    實之情形可言，被告此部分所為，尚與刑法第二百十六條、
    第二百十四條之行使使公務員登載不實文書罪之構成要件有
    間，惟此部分依公訴意旨認倘成立犯罪，與被告前開論罪科
    刑部分，有想像競合犯之裁判上一罪關係，爰不另為無罪之
    諭知，併此敘明。
據上論斷，應依刑事訴訟法第四百五十二條、第二百九十九條第
一項前段，臺灣地區與大陸地區人民關係條例第七十九條第四項
，刑法第十一條前段、第二十八條、第二十五條、第四十七條第
一項、第六十二條前段、第四十一條第一項前段，中華民國九十
六年罪犯減刑條例第二條第一項第三款、第七條、第九條，判決
如主文。
本案經檢察官陳焜昇到庭執行職務。
中    華    民    國    96    年   10  月    31       日
                  刑事第十三庭審判長法  官 黃俊明
                                    法  官 張文俊
                                    法  官 郭顏毓
上正本證明與原本無異。
如不服本判決，應於判決送達後10日內向本院提出上訴狀（應抄
附繕本）。告訴人或被害人如對於本判決不服者，應具備理由請
求檢察官上訴，其上訴期間之計算係以檢察官收受判決正本之日
期為準。
                                    書記官 潘文賢
中　　華　　民　　國　　96　　年　　11　　月　　6 　　日
附錄本案論罪法條：
臺灣地區與大陸地區人民關係條例第七十九條
（罰則）
違反第十五條第一款規定者，處一年以上七年以下有期徒刑，得
併科新臺幣一百萬元以下罰金。
意圖營利而犯前項之罪者，處三年以上十年以下有期徒刑，得併
科新臺幣五百萬元以下罰金。
前二項之首謀者，處五年以上有期徒刑，得併科新臺幣一千萬元
以下罰金。
前三項之未遂犯罰之。
中華民國船舶、航空器或其他運輸工具所有人、營運人或船長、
機長、其他運輸工具駕駛人違反第十五條第一款規定者，主管機
關得處該中華民國船舶、航空器或其他運輸工具一定期間之停航
，或廢止其有關證照，並得停止或廢止該船長、機長或駕駛人之
職業證照或資格。
中華民國船舶、航空器或其他運輸工具所有人，有第一項至第四
項之行為或因其故意、重大過失致使第三人以其船舶、航空器或
其他運輸工具從事第一項至第四項之行為，且該行為係以運送大
陸地區人民非法進入臺灣地區為主要目的者，主管機關得沒入該
船舶、航空器或其他運輸工具。所有人明知該船舶、航空器或其
他運輸工具得沒入，為規避沒入之裁處而取得所有權者，亦同。
前項情形，如該船舶、航空器或其他運輸工具無相關主管機關得
予沒入時，得由查獲機關沒入之。
臺灣地區與大陸地區人民關係條例第十五條
下列行為不得為之：
一  使大陸地區人民非法進入臺灣地區。
二  明知臺灣地區人民未經許可，而招攬使之進入大陸地區。
三  使大陸地區人民在臺灣地區從事未經許可或與許可目的不符
    之活動。
四  僱用或留用大陸地區人民在臺灣地區從事未經許可或與許可
    範圍不符之工作。
五  居間介紹他人為前款之行為。
